【裁判字號】    98,上訴,1657
【裁判日期】    981223
【裁判案由】    違反毒品危害防制條例
【裁判全文】
臺灣高等法院高雄分院刑事判決        98年度上訴字第1657號
上  訴  人  臺灣高雄地方法院檢察署檢察官
被      告  乙○○
上列上訴人因被告違反毒品危害防制條例案件，不服臺灣高雄地
方法院98年度審訴字第3260號中華民國98年10月16日第一審判決
（起訴案號：臺灣高雄地方法院檢察署98年度毒偵字第3749號）
，提起上訴，本院判決如下：
    主  文
原判決撤銷。
乙○○施用第一級毒品，累犯，處有期徒刑柒月。又持有第一級
毒品，累犯，處有期徒刑參月，扣案海洛因壹小包（驗後淨重零
點壹玖參公克）沒收銷燬之，扣案上開毒品外包裝壹個、注射針
筒壹支、生理食鹽水壹瓶均沒收。應執行有期徒刑玖月，扣案海
洛因壹小包（驗後淨重零點壹玖參公克）沒收銷燬之，扣案上開
毒品外包裝壹個、注射針筒壹支、生理食鹽水壹瓶均沒收。
    事  實
一、乙○○前因施用毒品案件，經台灣高雄地方法院以87年度毒
    聲字第3283號裁定令入戒治處所施以強制戒治，於民國（下
    同）88年6 月25日停止戒治處分出所付保護管束，於88年10
    月30日期滿執行完畢，經臺灣高雄地方法院檢察署檢察官以
    88年度戒毒偵字第35 4號為不起訴處分確定。嗣於上開強制
    戒治執行完畢釋放後5 年內之91年間，又因施用毒品案件，
    經台灣高雄地方法院以92年度訴字第1532號判處有期徒刑6
    月確定，於94年2 月27日執行完畢。詎其不知悔改，基於施
    用第一級毒品海洛因之犯意，於98年6 月8 日上午5 時許，
    在高雄縣甲仙鄉安和村四德巷25之6 號住處內，以注射方式
    施用第一級毒品海洛因1 次。又另行起意，基於持有第一級
    毒品海洛因之犯意，於同日下午2 時50分許，在高雄縣楠梓
    區○○路801 號前，向一不知姓名之男子以新台幣（下同）
    500 元之代價購得海洛因1 小包而持有之，嗣於98年6 月8
    日下午3 時2 分許，乙○○駕駛車號3M-1992 號自小客車在
    高雄市○○區○○路801 號前因行跡可疑為警攔檢時，乙○
    ○在警方知悉其有施用毒品海洛因及持有毒品前，主動從其
    口袋內交出其所購得持有之上開海洛因1 小包（驗前淨重0.
    204 公克，驗餘淨重0.193 公克，含包裝袋1 只），併坦承
    施用海洛因之情事，經警扣得上開海洛因及其所有預備供施
    打海洛因之注射針筒1 支及生理食鹽水1 瓶，其後復接受法
    院之裁判。
二、案經高雄縣政府警察局仁武分局報告臺灣高雄地方法院檢察
    署檢察官偵查起訴。
    理  由
壹、證據能力部分：
一、除刑事訴訟法第159 條之4 第1 、2 款之情形外，其他於可
    信之特別情況下所製作之文書，刑事訴訟法第159 條之4 第
    3 款定有明文。
二、本件被告乙○○經本院合法傳喚未到庭，惟卷附尿液檢驗及
    毒品鑑定報告，均係有從事尿液、毒品業務之機構由專業人
    員利用科學儀器為鑑定判斷後所製作之證明文書，可信性極
    高，而被告乙○○於原審審理時，經提示上開鑑定報告並告
    以要旨時，亦未提出質疑或聲明異議，本院審酌上開鑑定報
    告製作之過程、鑑定機構所具專業性，且係經主管機核定得
    為毒品鑑定之單位，依上開規定，認有證據能力。
貳、實體部分：
一、事實欄所載之事實，業據被告乙○○於警、偵訊及原審審理
    時坦承不諱，而其為警查獲時所採集之尿液經送臺灣檢驗科
    技股份有限公司鑑定結果，亦呈嗎啡陽性反應，有該公司編
    號KＺ000000000000號濫用藥物尿液檢驗報告、高雄縣政府警
    察局仁武分局仁武派出所偵辦毒品案件尿液採證檢驗對照表
    各1 份在卷可憑（見警卷第23頁、毒偵卷第9 頁）；且為警
    查獲時扣得之白色粉末經送高雄市立凱旋醫院鑑定結果，亦
    檢出海洛因陽性反應，驗前淨重0.204 公克、驗後淨重0.19
    3 公克，有該院98年7 月21日高市凱醫院字第10588 號濫用
    藥物成品檢驗鑑定書在卷可憑（見毒偵卷第11頁）；此外，
    復有注射針筒1 支、生理食鹽水1 瓶扣案可資佐證。被告乙
    ○○上開自白核與事實相符，堪可採信。
二、被告乙○○前因施用毒品案件經台灣高雄地方法院裁定送觀
    察、勒戒、強制戒治，於強制戒治執行完畢後，經臺灣高雄
    地方法院檢察署檢察官以88年度戒毒偵字354 號為不起訴處
    分確定，後又因施用毒品，經台灣高雄地方法院以92年度訴
    字第1532號判刑確定，有台灣高等法院被告前案紀錄表在卷
    可憑，被告乙○○於「初犯」經觀察、勒戒、強制戒治後，
    曾於5 年內再犯，經依法追訴處罰，本案已屬3 犯以上，與
    毒品危害防制條例第20條第3 項「五年後再犯」之情形有別
    ，且因已於「五年內再犯」，顯見其再犯率甚高，原實施觀
    察、勒戒或強制戒治，已無法收其實效，而無五年戒斷期之
    存在，自無再經觀察、勒戒及強制戒治之必要，檢察官逕行
    起訴，即無不合。
三、按海洛因為毒品危害防制條例第2 條第2 項第1 款規定之第
    一級毒品，核被告乙○○於98年6 月8 日上午5 時許施用海
    洛因所為，係犯毒品危害防制條例第10條第1 項施用第一級
    毒品罪，被告乙○○為施用毒品而持有第一級毒品海洛因之
    低度行為應為事後施用之高度行為所吸收，不另論其持有第
    一級毒品罪。被告乙○○施用毒品後，另購入第一級毒品海
    洛因而持有之所為，係犯同條例第11條第1 項持有第一級毒
    品罪，所持有之毒品淨重不到1 公克，故無依同條第4 項規
    定加重其刑之適用，附此敘明。被告乙○○所犯上開2 罪，
    犯意各別，行為互殊，應分論併罰。公訴人於起訴書證據並
    所犯法條欄內僅認被告乙○○係犯毒品危害防制條第10條第
    1 項之罪，惟犯罪事實欄內既已敘及其持有扣案毒品之事實
    ，則其持有毒品之事實應認已經起訴，本院自得併予審理判
    決。被告乙○○有犯罪事實欄所載受有期徒刑執行完畢之情
    形，此有臺灣高等法院被告乙○○前案紀錄表在卷可佐，被
    告於有期徒刑執行完畢後，5 年內故意再犯本件有期徒刑以
    上之上開2 罪，為累犯，均應依法加重其刑。被告乙○○於
    為警盤查時，主動交出其持有之海洛因及針筒、生理食鹽水
    等施用毒品工具供警查扣，復就未被發覺之施用及持有第一
    級毒品犯行，向員警甲○○坦承犯行，此經證人甲○○於本
    院審理時證述在卷，嗣又接受裁判，爰依刑法第62條前段減
    輕其刑。被告乙○○所犯之罪有上開加重及減輕事由，應依
    刑法第71條第1 項先加後減。
四、原審因認被告乙○○犯罪事證明確，據以論罪科刑，固非無
    見，惟刑法上所謂犯罪行為之「吸收關係」，係指數犯罪行
    為之間具有高度行為、低度行為，或重行為、輕行為之關係
    ，或某種犯罪行為為他罪之階段行為（或部分行為），或某
    種犯罪行為之性質或結果當然包含有他罪之成分在內等情形
    而言（最高法院98年台上字第2349號判決意旨參照）。本件
    被告乙○○係於施用第一級毒品後，再另行購得扣案之海洛
    因而持有，依上開最高法院之判決意旨，其事後取得扣案海
    洛因之持有行為，與前此施用毒品間並無任何高低度行為之
    吸收關係，原判決認係吸收關係，僅論以一罪，尚有未洽，
    檢察官執此聲明上訴，指摘原判決不當，為有理由，應由本
    院將原判決撤銷改判。爰審酌被告乙○○前因施用毒品案件
    ，經觀察、勒戒及強制戒治程序，仍不知戒斷毒癮，其僅因
    自認壓力大即再犯本件施用毒品犯行，顯然已對毒品產生心
    理上之依賴，被告乙○○既未能有戒絕毒品之決心，亦應使
    其與毒品之誘惑暫時隔離，以助其擺脫毒癮，及其後坦承犯
    行，另考量被告尚有子女需扶養等家庭狀況及持有扣案毒品
    數量甚微等一切情狀，分別量處如主文所示之刑，並定其應
    執行刑為有期徒刑9 月。扣案白色粉末1 包（驗餘淨重0.19
    3 公克），係第一級毒品海洛因，已如上述，爰毒品危害防
    制條例第18條第1 項前段規定諭知沒收銷燬之；至鑑驗耗用
    之毒品海洛因既已滅失，即無庸再予宣告沒收銷燬。至上開
    毒品之外包裝係供被告乙○○持有、攜帶毒品所用之物，為
    供犯罪所用之物，且係因購買而取得，此經其於警詢時供述
    在卷，爰依刑法第38條第1 項第2 款之規定宣告沒收。扣案
    之注射針筒1 支、生理食鹽水1 瓶，係被告乙○○所有，且
    係預備供施用第一級毒品犯罪所用之物，此據其於檢察官偵
    查中自承在卷（見偵查卷第5 頁），爰依刑法第38條第1 項
    第2 款宣告沒收。
五、被告乙○○經本院合法傳喚無正當理由未到庭，爰不待其到
    庭陳述逕行判決。
六、據上論結，應依刑事訴訟法第371 條、第369 條第1 項前段
    、第364 條、第299 條第1 項前段，毒品危害防制條例第10
    條第1 項、第11條第1 項、第18條第1 項，刑法第11條前段
    、第51條第5 款、第38條第1 項第2 款，判決如主文。
本案經檢察官陳宗吟到庭執行職務。
中    華    民    國    98    年    12    月    23    日
                  刑事第四庭    審判長法  官  蕭權閔
                                      法  官  陳吉雄
                                      法  官  李嘉興
以上正本證明與原本無異。
持有毒品部分不得上訴
如不服本判決應於收受本判決後10日內向本院提出上訴書狀，其
未敘述上訴理由者，並得於提起上訴後10日內向本院補提理由書
狀（均須按他造當事人之人數附繕本）「切勿逕送上級法院」。
中    華    民    國    98    年    12    月    23    日
                                      書記官  郭榮芳
附錄本件判決論罪科刑法條：
毒品危害防制條例第10條第1項                       +
施用第一級毒品者，處6 月以上5 年以下有期徒刑。


司法院資訊處製作；財團法人民間司法改革基金會備份。
